臺灣彰化地方法院刑事判決
110年度易字第732號
公  訴  人  臺灣彰化地方檢察署檢察官
被      告  劉献文


指定辯護人  本院公設辯護人陳志忠  
上列被告因竊盜案件，經檢察官提起公訴（110年度偵緝字第353
號），本院判決如下：
    主  文
劉献文犯竊盜罪，累犯，處有期徒刑六月，如易科罰金，以新臺
幣一千元折算一日。
犯罪所得追徵其價額新臺幣十四萬元。
    犯罪事實及理由
一、本案根據被告劉献文之供述、如附表所示之證據資料，可以
    認定以下犯罪事實：
　　劉献文於民國109年11月18日凌晨1時45分許，駕駛車牌號碼
    0000-00號自用小貨車(鄭振宗所有，下稱系爭汽車)，前往
    位於彰化縣○○鄉○○路0段000號之房屋（黃仲榮所有，現無人
    居住)，並以不詳方式破壞該屋之前門、後門，進入屋內（
    毀損、侵入建築物部分未據告訴、起訴），竊取黃仲榮所有
    、置放於屋內之紅眠床、置物櫃、儲碗櫃（合計新臺幣【下
    同】14萬元），並將之搬運於系爭汽車上，旋即駕車離去。
二、對於被告有利證據不採納的理由：
　㈠被告辯稱：本案案發前天下午，「阿昌」要跟我借車，所以
    我就去鄭振宗住處，將系爭汽車開出來借給「阿昌」，之後
    我就在溪湖跟「阿昌」吃羊肉爐，我喝醉了，後來「阿昌」
    在晚上打電話給我，說他出事情了，他把車停在大溪路附近
    ，請我把車開回去，所以我才會去現場取車，本案是「阿昌
    」所為，不是我等語。然而：
　⒈本院根據證人即本案承辦員警許芫睿於本院審理時之證詞（
    見本院卷第101頁至第115頁，卷內監視器畫面，已無原始檔
    案可供勘驗，員警許芫睿為擷取監視器畫面之人，曾親自見
    聞原始檔案，被告對於下列內容，並無意見）、下述證據資
    料，繪製下列表格：
編號 時間 地點/發生事項 證據名稱 1 109年11月17日（案發前一日）晚間11時許 系爭汽車停放於埔心鄉大溪路175號（梧鳳國小）附近（空車） 現場監視器翻拍照片 2 同上 竊嫌下車走至現場行竊 同上 3 案發（18日）凌晨0時20分許 竊嫌駕駛系爭汽車離開（已經裝載竊得之物） 同上 4 案發凌晨1時16分許 竊嫌駕駛系爭汽車回到編號1地點附近 同上 5 案發凌晨1時18分許 竊嫌遭鄰居發現，而逃離現場 同上 6 案發凌晨2時許 被告撥打電話給鄭振宗，表示自己出事了，而欲向鄭振宗拿取系爭汽車備用鑰匙 鄭振宗警詢筆錄 7 案發凌晨2時10分許 被告在溪湖鎮員鹿路1段與榕樹鹿路口，搭乘車牌號碼000-000號計程車（張昌期駕駛），前往位於社頭鄉中興路82號附近的全家便利商店（鄭振宗住處附近），向鄭振宗拿取上開鑰匙 鄭振宗、張昌期警詢筆錄 8 案發凌晨3時13分許 被告搭乘上開計程車，告知張昌期系爭汽車鑰匙遺失，要前往梧鳳國小開車，張昌期因而開計程車搭載被告，至梧鳳國小下車 張昌期警詢筆錄 現場監視器翻拍照片 
　⒉卷內監視器翻拍照片，雖然沒有清楚拍到竊嫌的容貌，但系
    爭汽車是被告向鄭振宗借用，現場監視器畫面顯示本案僅有
    1名竊嫌，可見被告嫌疑重大，從上開表格看來，竊嫌遭鄰
    居發現後（編號5），立即逃離現場，並未將系爭汽車駛離
    ，被告在相隔40分鐘之後，就致電鄭振宗，欲向鄭振宗拿取
    備用鑰匙取車（編號6），時間緊接，過於巧合，而本案案
    發地點，距離被告搭乘計程車之處（編號7），約2.2公里，
    步行距離在30分鐘以內（此部分可見本院卷第97頁至第99頁
    之GOOGLE地圖），從竊嫌遭發現（編號5），直到被告搭上
    計程車為止（編號7），相隔約1小時，被告有從容的時間可
    以到達該處，尤其本案案發為深夜凌晨，被告的戶籍地在南
    投市，與埔心鄉、溪湖鎮，並無任何地緣關係，被告恰巧在
    該處喝酒，碰巧借車給「阿昌」，又剛好接獲「阿昌」來電
    ，協助前往案發地點取車的可能性甚低，難以採信。
　⒊本院已將竊嫌逃離之翻拍照片（編號5），與被告至現場取車
    之翻拍照片（編號8），進行擷取（見本院卷第95頁），被
    告與該名竊嫌的特徵，都是短髮、身穿短袖上衣、下著長褲
    ，兩人體型相仿，外觀並無重大差異，應可認定該名竊嫌，
    就是本案被告。
　⒋根據鄭振宗之警詢證詞，被告當時是向鄭振宗稱他自己出事
    了（見偵查卷第14頁），並未提及「阿昌」借車、「阿昌」
    致電表示出事了，從此看來，難以認定被告上開辯解屬實。
　⒌依據張昌期之警詢筆錄，被告到達案發現場後（編號8），並
    未立即下車，反而要求司機繞了2、3圈，才下車，被告甚至
    向張昌期謊稱，因為方才與人打架，害怕遭尋仇，才會要求
    多繞幾圈（見偵查卷第19頁），如果是「阿昌」出事了，根
    本與被告無關，被告不需要害怕遭人尋仇，更無向張昌期佯
    稱上情之必要，因此，若非被告就是本案竊嫌，被告不需要
    在取車之前，先觀察周遭環境。
　⒍被告始終未能明確指出「阿昌」之真實姓名、年籍資料，本
    院根本無從查證被告所言是否屬實，未能具體形成爭點（檢
    察官之舉證責任、被告辯解如何舉證及無罪推定原則之關係
    ，可以參閱與本案法律基礎事實相仿之最高法院100年度台
    上字第6658號判決，該則判決採取學理上之「爭點形成說」
    ），難以採信。
　⒎從而，檢察官已經提出上開證據資料，足以證明被告為本案
    竊盜犯行（表面證據），被告迄今並無法提出其上開辯解可
    能屬實之證據，無法採信。
　㈡辯護人辯護稱：本案僅有黃仲榮單一指證，無法證明被告確
    實有竊盜犯行，且依據黃仲榮所述，本案竊嫌是竊得大型家
    具，若非2人合力，實在無法順利搬運至系爭汽車之上等情
    。但從卷內監視器翻拍照片、員警許芫睿之證詞看來，該名
    竊嫌確實有將大型物品搬運上車的動作，而系爭汽車停車時
    （編號1），車斗空無一物，第1次駛離現場時（編號3），
    車斗已經裝載物品，可見該名竊嫌確實侵入案發現場行竊，
    本案並非黃仲榮單一指證，且黃仲榮與被告並不認識，並無
    誇大或謊稱物品遭竊的必要，本案雖然是家具遭竊，但無法
    精確得知此些家具之大小、重量，而部分家具可以分離，本
    案竊嫌進入案發地點約1個多小時才離開（編號1至3），已
    有相當長之時間，本案無法排除被告在案發現場，先將家具
    拆離，以方便搬運。因此，辯護人上開辯護意旨，容待商榷
    。
 三、論罪科刑：
　㈠核被告所為，係犯刑法第320條第1項之竊盜罪。
　㈡被告前於107年間，因竊盜案件，經處判有期徒刑3月確定，
    而於108年6月24日易服社會勞動執行完畢，此有臺灣高等法
    院被告前案紀錄表在卷可佐，其於前案有期徒刑執行完畢後
    ，5年以內故意再犯本件有期徒刑以上之罪，為累犯，就法
    定最高度刑部分，應依法加重其刑，本院考量被告所犯前案
    亦屬竊盜罪，與本案罪質同一，被告於前案執行完畢後約莫
    1年多再犯本案，展現高度法敵對意識，予以加重最低度刑
    ，並無罪責不相當之情形，依據司法院大法官釋字第775 號
    解釋意旨，自應依法加重最低度本刑。
　㈢爰審酌被告正值盛年，本應依靠自己的努力，獲取合法、正
    當財富，竟貪圖利益，竊取被害人黃仲榮之財物，並無任何
    值得同情的動機，實有可議之處，尤其被告之前已有竊盜前
    科，竟又再犯本案，足見被告輕視他人財產權，自應在量刑
    予以充分考量，另斟酌本案被告竊得之財物價值不低，經本
    院通知，被害人並未到庭陳述意見，被告於犯罪後否認犯行
    ，此雖然憲法防禦權的行使，本院不應單以此作為加重量刑
    的理由，但此與其他相類似、已經坦承全部犯行的被告相較
    ，自應在量刑予以充分考量，如此方符平等原則，被告於犯
    罪後並未與被害人達成和解，難認其於犯罪後積極彌補損害
    ，被告自述：我的學歷是大學畢業，已經離婚，育有1子，
    由前妻照顧，我目前務農，與朋友同住，月薪約3～4萬元，
    要幫忙照顧小孩，我之前是訓導主任，因為投資地下期貨，
    積欠銀行款項，我才離職，希望不要冤枉我等語之意見，檢
    察官、辯護人對於量刑並無意見等一切情狀，量處如主文所
    示之刑，並諭知易科罰金之折算標準。
四、被告竊得之紅眠床、置物櫃、儲碗櫃，並未扣案、依法發還
    被害人，依據被害人黃仲榮於警詢所述，此些物品已有百年
    歷史，價值約14萬元，本院以此作為估算基礎，另考量目前
    多數實務見解對於沒收之諭知，多採「條件式」之方式為之
    ，亦即：「犯罪所得○○○沒收之，於全部或一部不能沒收或
    不宜執行沒收時，追徵其價額」，但如何諭知沒收、追徵之
    方式，立法者並未予以明文，留待實務發展，由於本案原標
    的已經不存在，在主文直接諭知追徵之具體數額，對於沒收
    之執行、主文明確性、被告對於執行方式之認知，並無任何
    妨礙，當事人亦得對追徵之數額，直接提起上訴救濟，爰以
    上開估算金額，直接諭知犯罪所得之追徵。
五、依刑事訴訟法第299條第1項前段，判決如主文。
本案經檢察官陳詠薇提起公訴，檢察官吳皓偉到庭執行職務。
中　　華　　民　　國　　111 　年　　4 　　月　　26　　日
                  刑事第五庭  法  官  陳德池
以上正本證明與原本無異。　　　　　　　　　
如不服本判決，應於收受判決後20日內向本院提出上訴書狀，並
應敘述具體理由。其未敘述上訴理由者，應於上訴期間屆滿後20
日內向本院補提理由書（均須按他造當事人之人數附繕本）「切
勿逕送上級法院」。
告訴人或被害人對於判決如有不服具備理由請求檢察官上訴者，
其上訴期間之計算係以檢察官收受判決正本之日期為準。
中　　華　　民　　國　　111 　年　　4 　　月　　27　　日
                              書記官  陳孟君
附表：
編號 證據名稱 編號 證據名稱 1 證人即本案承辦員警許芫睿於本院審理時之證詞 7 車輛詳細資料報表 2 證人黃仲榮於警詢時之證詞 8 路口監視器翻拍照片 3 證人鄭振宗於警詢之證詞 9 現場照片 4 證人張昌期於警詢時之證詞  10 臺灣彰化地方檢察署110年度偵字第945號不起訴處分書 5 現場監視器翻拍照片 11 監視器畫面截圖照片 6 代客搬運單據現場 12 GOOGLE地圖 

附錄論罪科刑法條全文：
中華民國刑法第320條第1項
意圖為自己或第三人不法之所有，而竊取他人之動產者，為竊盜
罪，處5年以下有期徒刑、拘役或50萬元以下罰金。